【裁判字號】    97,台上,2902
【裁判日期】    970626
【裁判案由】    誣告
【裁判全文】
最高法院刑事判決            九十七年度台上字第二九○二號
上  訴  人  甲○○
            乙○○
上列上訴人等因誣告案件，不服台灣高等法院台中分院中華民國
九十七年二月二十九日第二審更審判決（九十六年度重上更(三)字
第四三號，起訴案號：台灣台中地方法院檢察署八十七年度偵字
第四四三○號、第一○九七五號），提起上訴，本院判決如下：
    主  文
上訴駁回。
    理  由
按刑事訴訟法第三百七十七條規定，上訴於第三審法院，非以判
決違背法令為理由，不得為之。是提起第三審上訴，應以原判決
違背法令為理由，係屬法定要件。如果上訴理由書狀並未依據卷
內訴訟資料，具體指摘原判決不適用何種法則或如何適用不當，
或所指摘原判決違法情事，顯與法律規定得為第三審上訴理由之
違法情形，不相適合時，均應認其上訴為違背法律上之程式，予
以駁回。本件上訴人甲○○、乙○○上訴意旨略稱：(一)、乙○○
在另案中堅決否認曾和何金鑾合夥買賣「三商銀」股票，證人李
魏秀子、林郭雙寬、陳江貴美於原審此次更審中，證述有關何金
鑾與乙○○買賣股票之事，是聽何金鑾說的，渠等均不認識乙○
○，亦未親眼目睹何金鑾與乙○○買賣股票或金錢往來。又依另
案第一審八十六年度自字第五八一號之確定判決，亦無任何證據
足證乙○○與何金鑾有買賣股票之情形，原判決竟採信告訴人所
為係何金鑾委託乙○○買賣股票之謊言，作為上訴人等有罪之唯
一依據，自屬違背證據法則。(二)、買賣股票要經過國家規範之法
定交易程序，何時經由何證券公司買賣、如何交付款項等都會留
下紀錄，不能只是空言無憑。何金鑾和乙○○是否有合夥買賣「
三商銀」股票，為本件之判決基礎，應先查明。上訴人等已否認
有與何金鑾合夥買賣股票，自無須提出任何證據；原審對上訴人
等主張應由何金鑾或告訴人丙○○提出金錢往來、買賣股票之證
據，置之不理，即採信證人片面之詞，為上訴人等有罪之認定，
自有違法。上訴人甲○○上訴意旨另稱：(一)、甲○○向原審聲請
調閱乙○○民國八十三年至八十五年間配發彰化商業銀行（下稱
彰銀）股利之資料，該證據客觀上為原審認定事實及適用法律之
基礎，自有調查之必要。原判決未予置理，亦未在判決中說明無
須調查之理由，有調查未盡之違法。(二)、甲○○在原審聲請傳喚
財政部台灣省中區國稅局東山稽徵所營利事業所得稅審核之公務
員到庭，以證明甲○○業務上所作成之日順電氣工程有限公司（
下稱日順公司）八十五年度營利事業所得稅申報書上利息支出欄
及各類所得扣繳暨免扣繳憑單上，登載丙○○於八十五年三至八
月向日順公司領取新台幣（下同）八十萬元，目的事業監督機關
國稅局判定「尚無涉及違章情事」，未違反稅捐稽徵法第四十一
條之刑事責任。原審亦置之不理，同有調查未盡之違法。
惟查：原判決綜合全案證據資料，本於事實審法院職權推理之作
用，認定上訴人等確有共同虛構不實事項，向第一審法院提起自
訴，誣指丙○○涉犯誣告罪嫌之犯行。因而撤銷第一審之判決，
改判仍論處上訴人等共同意圖他人受刑事處分，向該管公務員誣
告罪刑（各處有期徒刑七月，均各減為有期徒刑三月又十五日）
，已詳細說明其採證認事之理由。所為論斷，亦俱有卷證資料可
資覆按。且查：審判期日調查之證據，係指與待證事實有重要關
係，在客觀上顯有調查必要性之證據而言，故其範圍並非漫無限
制，必其證據與判斷待證事實之有無，具有關連性，得據以推翻
原判決所確認之事實，而為不同之認定，若僅係枝節性問題，或
所證明之事項已臻明瞭，當事人聲請調查之證據，僅在延滯訴訟
，自均欠缺其調查之必要性，原審未依聲請為無益之調查，皆無
違法可言。原判決已說明「乙○○自八十三年間起至八十五年止
，買賣彰銀股票之最後一次交易紀錄係在八十三年三月八日賣出
彰銀股票五千股，此後未再有開發（即中華開發股份有限公司，
下稱開發公司）、彰銀股票之買賣紀錄，有台灣證券交易所股份
有限公司檢附乙○○之股票交易紀錄在卷可稽」（見原判決第八
頁第三至六行），及何金鑾確先後於八十三年七月間起委託乙○
○代為購買開發公司、彰銀等股票，但乙○○陸續收受何金鑾交
付之款項後，並未實際購買上開股票，僅以當時股票市場行情及
除權配息比例等資訊告知何金鑾，而隱瞞未代為購買前開股票之
實情（見原判決第八頁第八行至次頁第三行）；暨甲○○提出之
財政部台灣省中區國稅局東山稽徵所函，雖載稱甲○○申報日順
公司八十五年度營利事業所得稅尚無涉及違章情事，但係針對該
公司為前揭結算申報時，業將所謂八十萬元之利息支出自行調整
，未列載於非營業損失及費用總額項內而為敘明，並未就該八十
萬元利息支出之真偽一節有所載述等之依據及理由（見原判決第
十頁第十一至二十行）。依此說明論述，乙○○八十三年至八十
五年間有無配發彰銀股票之股利及日順公司申報八十五年度營利
事業所得稅時有無違章等情事，均顯與上訴人等捏稱該八十萬元
係支付丙○○利息之待證事實有無，不生任何關連性，自不具調
查之必要性，原審未予調查，按之刑事訴訟法第一百六十三條之
二第二項第三款之規定，即無調查未盡之違法。茲甲○○上訴意
旨對原審此部分之論斷，究有何違背經驗法則或論理法則等違法
情形，並未依據卷內資料為具體之指摘，徒以原審未調閱乙○○
有無配發彰銀股利資料，及未傳喚稅捐稽徵單位相關人員到場就
日順公司有無違章情事調查云云，據以指摘原判決違法，係以自
己之說詞，對原審採證認事之適法職權行使，並已於理由內說明
之事項，漫事指摘，自非適法之第三審上訴理由。又上訴是否以
原判決違背法令為理由，屬於形式審查範圍，上訴意旨就原判決
認定告訴人夫妻與日順公司間並無任何借貸關係存在，上訴人等
竟虛構何金鑾向日順公司借款八十萬元等不實事項，誣指丙○○
之檢舉係誣告等犯罪事實，究有何違背法令之情形，並未具體指
摘，徒以何金鑾未與乙○○合夥購買三商銀股票，原判決採信何
金鑾之證詞為有違法云云，而未就原判決所認上開犯罪事實，依
據卷內訴訟資料具體指明，自難謂已具備首揭得為第三審上訴理
由之法定形式要件。況原判決依憑甲○○、何金鑾之供述，證人
林陳阿滿在第一審另案中之證詞，卷附存摺影本、財政部證券暨
期貨管理委員會函等，據以判斷何金鑾指稱其自八十三年七月起
，先後委託乙○○代為購買開發公司及彰銀股票，至八十五年間
始委託代為出售，由乙○○交付如原判決附表所示共八十萬元支
票三紙等情為可採信，要屬事實審法院採證認事職權之適法行使
，於證據法則亦屬無悖。上訴意旨，係任憑己見漫為事實之爭執
，顯與法律規定得為第三審上訴理由之違法情形，不相適合。其
上訴違背法律上之程式，應予駁回。
據上論結，應依刑事訴訟法第三百九十五條前段，判決如主文。
中    華    民    國  九十七  年    六    月  二十六  日
                      最高法院刑事第七庭
                          審判長法官  謝  俊  雄
                                法官  陳  世  雄
                                法官  魏  新  和
                                法官  吳  信  銘
                                法官  徐  文  亮
      本件正本證明與原本無異
                                      書  記  官
中    華    民    國  九十七  年    七    月    一    日
                                                      V


司法院資訊處製作；財團法人民間司法改革基金會備份。
